【裁判字號】    99,簡上,88
【裁判日期】    991208
【裁判案由】    請求侵權行為損害賠償
【裁判全文】
臺灣屏東地方法院民事判決              99年度簡上字第88號
上  訴  人  邱清愷
被 上 訴人  翁通泰
上列當事人間請求侵權行為損害賠償事件，上訴人對於中華民國
99年6 月29日本院屏東簡易庭99年度屏簡字第210 號第一審判決
提起上訴，本院於民國99年11月24日言詞辯論終結，判決如下：
    主  文
上訴駁回。
第二審訴訟費用由上訴人負擔。
    事實及理由
一、上訴人主張略以：被上訴人於民國94年間因整修房屋造成伊
    之房屋損害，伊遂向屏東縣政府陳情，嗣雖經屏東縣屏東市
    調解委員會調解成立，惟被上訴人自此心生不滿，經常在其
    住處前，基於公然侮辱之犯意對伊不斷大聲咆哮，干擾伊生
    活長達5 年，伊基於鄰里之和諧，一直隱忍並規勸被上訴人
    應停止其公然侮辱之行為，惟被上訴人不但不思悔改，更變
    本加厲於98年3 月間某日以「瘋子在當抓耙子有看到嗎」、
    「畜生就是畜生」、「上林街的抓耙子」、「你有無看到那
    婊子生的」等語，辱罵上訴人。被上訴人所犯上開妨害名譽
    之犯行經本院刑事庭以99年度簡字第329 號刑事判決處拘役
    20日，如易科罰金，以新台幣（下同）1,000 元折算1 日，
    嗣經被上訴人提起上訴，亦經本院刑事庭以99年度簡上字第
    99號駁回上訴確定。伊遭被上訴人之不法侵害，造成精神上
    極大之痛苦，爰依侵權行為之法律關係提起本件訴訟，並請
    求賠償慰撫金30萬元等語，並於原審聲明：被上訴人應給付
    上訴人30萬元，及自起訴狀繕本送達翌日起至清償日止，按
    週年利率5％計算之利息。
二、被上訴人抗辯略以：伊之工作室設於房子前面之騎樓下，設
    有鐵門隔絕內外，上訴人則居住在伊工作室隔壁，兩屋之間
    尚有磚牆隔開，伊係因工作關係遭「林董」倒債10餘萬元，
    對於「林董」諸多怨懟，每每思及受騙即憤恨難平無法抒發
    情緒，僅能對著伊父母遺照傾吐，故在98年3 月間某日，曾
    在工作室內對著伊父母遺照發洩情緒，上訴人稱係伊對其辱
    罵，應是誤會。況當時伊工作室之鐵門並無開啟，並非得共
    聞共見之場所，且僅有該次行為，並非如上訴人所稱長達5
    年期間之辱罵，故無可能對於上訴人之名譽造成任何損害等
    語，並於原審聲明：上訴人之訴駁回。
三、原審判命被上訴人給付上訴人5 萬元，及自99年3 月11日起
    至清償日止，按週年利率5 ％計算之利息，並依職權宣告假
    執行。上訴人聲明不服，提起上訴，於本院聲明：(1)原判決
    關於駁回上訴人後開第2 項之訴部分廢棄。(2)上開廢棄部分
    ，被上訴人應給付上訴人25萬元，及自99年3 月11日起至清
    償日止，按週年利率5 ％計算之利息。被上訴人則答辯聲明
    ：上訴駁回。
四、經查：上訴人主張被上訴人於98年3 月間某日在屏東縣屏東
    市○○街3 號住處，曾以言詞表示「瘋子在當抓耙子有看到
    嗎」、「畜生就是畜生」、「上林街的抓耙子」、「你有無
    看到那婊子生的」等語，為被上訴人所不爭執（本院卷第19
    頁），堪可憑信。惟上訴人主張被上訴人應負侵權行為損害
    賠償責任，則為被上訴人所否認，並以前詞置辯，是本件應
    予審酌者為被上訴人所為上開言詞，是否係辱罵上訴人而應
    負侵權行為損害賠償責任？本件被上訴人雖辯稱：伊是遭「
    林董」倒債，所以才會在當天講那些話，發洩情緒等語，固
    提出估價單影本3 份及支票暨退票理由單各1 份影本為據（
    原審卷第55-61 頁），惟查，該估價單所載日期均係在95年
    4 月24日，且支票係由「聯泰開發建設股份有限公司」所簽
    發，退票日期為95年7 月3 日，退票金額為3 萬元，是以被
    上訴人若僅遭「林董」倒債，則自退票日後，相隔將近3 年
    ，始於上開時、地對「林董」為上揭辱罵言語，實難令人想
    像。況且，被上訴人既持有上開支票及退票理由單，即可明
    確知悉發票人係何人，並無不能查悉「林董」之真實身分之
    理，乃竟不知「林董」之真實姓名，誠與常理有悖，其此部
    分所辯，顯不足採信。次查，被上訴人雖又辯稱：當時伊係
    在自己工作室內，對著父母遺照發洩情緒，鐵門並無開啟等
    語，惟實則被上訴人係在其位於屏東縣屏東市○○街3 號住
    家前向上訴人為上開言詞之事實，業經證人即上訴人之妻林
    美玲於刑事案件審理時證述綦詳（參刑事卷二審卷第57頁反
    面），且被上訴人於偵查時亦供述：「那是我的水電工作室
    ，門一定要打開，我訴苦時情緒上很激動，我就會很大聲」
    等語（參偵卷98年10月9 日詢問筆錄），則被上訴人既係於
    住處前為上揭言詞，音量又足使在場之人聽聞，被上訴人辯
    稱為上揭言詞，並非在得共聞共見之場所，無可能對上訴人
    之名譽造成損害一節，亦無從採信。再者，被上訴人所涉上
    開妨害名譽之刑事案件業經判處罪刑確定，有該判決書在卷
    可考（本院卷第49-51 頁），自堪認定上訴人主張上揭言詞
    係被上訴人對其辱罵之事實為真正。
五、按因故意或過失不法侵害他人權利者，負損害賠償責任；不
    法侵害他人之身體、健康、名譽、自由、信用、隱私、貞操
    ，或不法侵害其他人格法益而情節重大者，被害人雖非財產
    上之損害，亦得請求賠償相當之金額。其名譽被侵害者，並
    得請求回復名譽之適當處分。民法第184 條第1 項前段、第
    195 條第1 項分別定有明文。次按慰撫金之酌給標準與財產
    上損害之計算不同，然非不可斟酌雙方身分資力與加害程度
    ，及其他各種情形核定相當之數額，最高法院51年台上字第
    223 號著有判例可資參照。本件被上訴人係對上訴人為上揭
    言詞之事實，已如前述，而該等言詞有鄙視、不屑之含意，
    並足使人難堪，足以眨損上訴人之人格及社會上之評價，自
    屬不法侵害上訴人之名譽權，依上開規定，上訴人主張被上
    訴人應負侵權行為損害賠償責任，應屬有據。查上訴人係專
    科學校畢業，曾有美術作品在日本美術館參展，前後經中國
    國民黨台灣省委員會、林邊鄉農會頒與榮譽狀及獎狀，98
    年度利息所得為41萬1,366 元，名下有房屋2 棟、土地2 筆
    、汽車1 輛，而被上訴人為高級職業學校畢業，98年利息所
    得5,082 元，名下有房屋1 棟、土地1 筆及汽車1 輛，除分
    據兩造陳明在卷，亦有兩造之稅務電子閘門財產所得調件明
    細表及畢業證書、獎狀等件附卷可憑。本院審酌上揭侵害名
    譽之情節，及兩造之身分、地位、經濟能力，暨上訴人所受
    精神上痛苦之程度等一切情狀，認上訴人請求之慰撫金以5
    萬元為相當。
六、從而，上訴人依侵權行為之法律關係，請求被上訴人給付5
    萬元，及自起訴狀繕本送達翌日（即99年3 月11日）起至清
    償日止，按週年利率5 ％計算之利息，為有理由，應予准許
    。逾此範圍，非有理由，應予駁回。原審就上開應予駁回部
    分為上訴人敗訴之判決，核無不合，上訴意旨指摘此部分原
    判決不當，求予廢棄改判，並無理由，應予駁回。
七、本件事證已臻明確，兩造其餘陳述，經審酌與本院前揭判斷
    不生影響，爰不逐一論列，併此敘明。
八、據上論結，本件上訴為無理由，依民事訴訟法第436 條之1
    第3項、第449條第1項、第78條，判決如主文。
中    華    民    國    99    年    12    月    8     日
                  民事第二庭    審判長法  官  春生
                                      法  官  蔡嘉裕
                                      法  官  陳威宏
正本係照原本作成。
不得上訴。
中    華    民    國    99    年    12    月    9     日
                                      書記官  陳勃諺

司法院資訊處製作；財團法人民間司法改革基金會備份。
